【裁判字號】    93,易,705
【裁判日期】    950331
【裁判案由】    竊盜
【裁判全文】
臺灣新竹地方法院刑事判決               93年度易字第705號
公  訴  人  臺灣新竹地方法院檢察署檢察官
被      告  甲○○
                    5號3樓
            乙○○
                    樓之3
上列被告等因竊盜案件，經檢察官提起公訴（92年度偵字第1769
號），本院判決如下：
    主  文
甲○○、乙○○均無罪。
    理  由
壹、公訴意旨略以：被告甲○○、乙○○均從事砂石相關行業，
    其2 人均受僱於庚○○，明知庚○○於民國91年（起訴書誤
    載為90年）1 月間向案外人戊○○購買新竹市科學園區某地
    下工程砂石一批（重約4 萬餘立方公尺），並堆置在新竹縣
    寶山鄉○○村○○路144 號前空地上（下稱堆置場），且將
    以每立方公尺新臺幣（下同）40元之價格販賣予丙○○。2
    人竟未經庚○○之許可，共同基於意圖為自己不法所有之犯
    意聯絡與行為分擔，自91年11月18日起至91年11月19日止，
    共同在堆置現場指揮，先命不知情之挖土機司機丁○○挖取
    該批砂石裝載至砂石車內，得手後，再委請不知情之砂石車
    司機蓋寰宇載運至新竹縣竹東鎮陸豐里荳子埔「石樺砂石場
    」，以每立方公尺50元之價格販賣予不知情之泰好工程公司
    詹德龍，共計竊取販賣1,500 立方公尺，得款10餘萬元。嗣
    於91年11月22日庚○○至上開土地巡查而發覺並報警處理，
    始查悉上情，因認被告2 人涉犯刑法第320 條第1 項的竊盜
    罪嫌等等。
貳、本院判斷：
一、檢察官指被告甲○○、乙○○涉嫌觸犯前開竊盜罪，所引用
    的證據有：告訴人庚○○、丙○○之指訴、證人戊○○、己○○、丁○○、蓋寰宇及胡珠乾的證述，以及空地租約書影
    本1 份、總料石買賣契約書影本1 份、估價單影本9 張、挖
    土機工程日報表影本7 張及現場照片6 幀等等。
二、本院認為基於下列理由，應判決被告2 人無罪：
（一）被告2 人於審理中均堅詞否認有公訴人所指之竊盜犯行，
      均辯稱：並未受僱於庚○○，他也沒有支付薪水，向戊○○購買的4 萬餘立方米之砂石部分跟庚○○是合夥關係，
      只是當時本於朋友信任關係沒有寫合約書等語，被告甲○○並另辯稱：上開砂石部分係由我介紹給庚○○，戊○○
      補貼我1 立方米25元，由庚○○1 立方米出資30元即不足
      的運費部分，約出資120 萬元，3 人當時講好是合夥關係
      ，等砂石賣掉後再分配錢，但庚○○賣掉了3 萬多立方米
      都沒有分配錢，所以當乙○○說要處理砂石時，我也同意
      ，且證人即出售上開砂石的戊○○等人庚○○都不認識等
      語；被告乙○○並另辯稱：我不是庚○○僱用的，他沒有
      付我薪水，就上開砂石部分是我去租地的，且我是在現場
      指揮、技術指導（收單、簽單及打料等），若再不處理砂
      石自己的權益都沒了，所以才會去賣約1,500 立方米的砂
      石等語。
（二）本件檢察官及被告等主張之證據，依據最高法院93年度台
      上字第3533號判決要旨：「刑事訴訟法第159 條第1 項雖
      規定，被告以外之人於審判外之言詞或書面陳述，除法律
      有規定外，不得作為證據。惟同法第159 條之5 第2 項已
      規定，當事人、代理人或辯護人於法院調查證據時，知有
      第159 條第1 項不得為證據之情形，而未於言詞辯論終結
      前聲明異議者，視為有前項之同意（指同條第1 項之同意
      作為證據）。此乃第159 條第1 項所容許，得作為證據之
      例外規定之一。」，是本件被告、檢察官於言詞辯論終結
      前，均未就所調查之證據主張有刑事訴訟法第159 條第1
      項不得為證據之情形（本院歷次審判程序筆錄），是參照
      上開最高法院判決要旨，本案經調查之證據均有證據能力
      ，合先敘明。
（三）茲依上開本院認定有證據能力之證據，認定事實如下：
  １、本件檢察官認定被告2 人涉犯前開罪嫌最直接之證據，即
      係告訴人2 人之指訴、證人戊○○等人之證述及上開書證
      等等，然查告訴人2 人之指訴尚難認為與事實相符，而證
      人戊○○等人之證述及上開書證等，並無法為不利於被告
      2 人之認定，茲分析如下：
    (1)按告訴人之告訴，係以使被告受刑事訴追為目的，是其陳
      述是否與事實相符，仍應調查其他證據以資審認；而被害
      人之陳述如無瑕疵，且就其他方面調查又與事實相符，固
      足採為科刑之基礎，倘其陳述尚有瑕疵，則在未究明前，
      遽採為論罪科刑之依據，即難認適法，最高法院著有52年
      台上字第1300號、61年台上字第3099號判例可資參照。今
      告訴人庚○○堅稱就上開向戊○○所購買之4 萬餘立方米
      的砂石部分（下稱系爭砂石）與被告2 人並無合夥關係等
      等，而被告2 人則均陳稱有合夥關係等語，是本案關鍵應
      在於被告2 人就上開系爭砂石部分是否與告訴人庚○○為
      合夥關係？經查：
    告訴人庚○○雖稱就上開砂石部分與被告2 人並無任何合
      夥關係，且雙方並無簽立任何契約等等，然認定雙方是否
      有合夥關係，簽立契約僅係憑證之一，尚不能因為無書面
      契約即逕認雙方並無合夥關係（如本件上開系爭砂石係由
      戊○○1 立方米支付運費25元《下稱支付25元》，己○○
      1 立方米支付運費30元《下稱支付30元》，亦均無簽立任
      何契約，僅須雙方達成共識即可，一般業界簽約的情形較
      少見等情，亦均有證人戊○○及己○○證述在卷可證《見
      本院卷宗第37及38頁》），此合先敘明。
    而本件系爭砂石部分，確係由被告甲○○介紹證人戊○○
      、己○○與告訴人庚○○認識，並由戊○○支付25元，由
      庚○○支付30元等情，已經證人戊○○於警局詢問時及檢
      察官偵查中證述屬實（分別見偵查卷宗第23頁背面、第82
      頁），並經證人己○○於警詢時及偵查中證述明確（分別
      見偵查卷第24頁背面、第25頁及第82頁），且從上開2 位
      證人之證述亦可確認被告2 人就上開系爭砂石部分與庚○○間有合作（夥）關係，此點並經證人即在上開堆置場負
      責堆置系爭砂石並出料上開砂石約1,500 米的丁○○，於
      警詢時及偵查中證述明確（分別見偵查卷宗第9 頁背面及
      第70頁），丁○○並證稱其等3 人之職務分配係庚○○出
      運費，被告甲○○去接洽砂石，被告乙○○去租地等語明
      確；且就被告乙○○去租地等情，亦經證人即上開堆置場
      的出租人胡珠乾於警詢時及偵查中證述屬實（分別見偵查
      卷宗第17頁背面及第81頁），並有乙○○簽立之土地承租
      同意書影本1 份附卷可證（見偵查卷宗第33頁）。是綜上
      證人戊○○、己○○、丁○○及胡珠乾之證述，已可說明
      被告2 人就上開系爭砂石確與告訴人庚○○有合夥（作）
      的關係，且其職務之分配係庚○○出運費（支付30元共約
      120 萬元（30元乘以約4 萬立方米）、被告甲○○介紹本
      件系爭砂石、被告乙○○去租地堆置該砂石，並由被告甲○○及乙○○在現場收單、簽單，是告訴人庚○○否認3
      人間有合夥關係已有可疑。
    再上開證人戊○○、己○○及丁○○於【本院行交互詰問
      時】，均更清楚證述被告2 人與庚○○就本件系爭砂石部
      分，其間具有合夥關係及職務分配之情形，茲說明如下：
    I證人戊○○證稱，本件砂石從頭到尾都是被告甲○○與我
      接洽的，與庚○○無關，且係由甲○○談好由我支付25元
      ，庚○○支付30元，而本來25元是要給甲○○的，而在砂
      石運到堆置場時因堆置的速度以及方式不佳影響到我出土
      進度，也是由甲○○攜同我至堆置場與庚○○共商解決之
      方式（要加鐵板以防止砂石之滑動）；且最後己○○的車
      沒有來載運時，由我親自載運砂石到堆置場並應向誰請領
      運費之情，也是由甲○○向我說明拿簽單向庚○○請款等
      情屬實（見本院卷宗第32頁至第41頁），是可證被告甲○○在本件系爭砂石買賣過程中之重要角色，甚至是主導本
      件系爭砂石之買賣，絕非如告訴人庚○○所稱僅係介紹人
      之關係而已，衡情，倘非被告甲○○就系爭砂石確有與告
      訴人庚○○等人有合夥關係，其又何須付出如此多的心力
      （例如與戊○○談好由黃支付25元，由庚○○支付30元，
      由己○○來載運砂石，且於載運砂石影響進度時，尚須共
      商解決之方式，並就戊○○載運之砂石告知向庚○○請款
      等情）？
    II證人己○○亦證稱，這個工作（指本件系爭砂石）是甲○○拿的，但開挖要很多工程、人員的配合，他一個人沒有
      辦法，所以找我，但他有在現場管理土石及進場堆置，本
      來25元是要支付給甲○○的，再由甲○○轉給我，因為覺
      得麻煩所以才與甲○○約定由戊○○直接支付給我（與證
      人戊○○證述相符，亦可證明本件系爭砂石買賣確係由甲○○主導，只是甲○○無資金、亦無車隊始介紹己○○、
      戊○○及告訴人庚○○共同促成本件砂石買賣之情形）；
      被告甲○○及乙○○在堆置場均有簽單，且向庚○○請款
      也是甲○○叫我去領的；1 立方米我拿運費55元（25元向
      戊○○請款，30元向庚○○請款，是在堆置時我與甲○○
      及庚○○講好的），50元給司機，5 元是我是叫車子的傭
      金（即利潤，是我自己一人獨得，並無與被告甲○○及乙○○一起分），且他們3 個人（指甲○○、乙○○及庚○○）是合作在作本件砂石，庚○○是錢主、甲○○及乙○○管現場、簽單（並於事後與證人庚○○對質詰問時更清
      楚證述明確，另見本院卷宗第58及59頁），沒有說受僱的
      事等情（見本院卷宗第43至49頁），由上開證人己○○之
      證述，亦可知本件系爭砂石，係由甲○○主導，而其間工
      作分配是由庚○○出資30元，而被告甲○○及乙○○在現
      場管理及簽單，且5 元的利潤由證人己○○1 取得的，是
      可證明告訴人庚○○否認本件被告2 人有合夥關係，而5
      元的利潤是由被告2 人取走之情，顯不實在。
    III證人丁○○亦證稱，他們3 人是合作（夥）的，3 個人都
      有簽單，甲○○負責土頭部分，乙○○去租地，2 人在堆
      置現場負責車子的調度，錢是憑簽單向庚○○領取，找我
      到現場工作即堆置土石的3 人均有，進料及出料的時間自
      91年1 月份到11月份，乙○○有說他有租了一塊地叫我去
      堆料，且工作期間他們3 人都是一起進出，我知道他們3
      人1 個人負責土頭的來源（指甲○○），1 個去租地（指
      乙○○），1 個出錢（指庚○○）等語屬實（見本院卷宗
      第61頁至71頁），其前後證述一致，且與證人胡珠乾於警
      詢時及偵查中證稱地開始是乙○○來簽約的，並由胡來付
      租金，後始改由庚○○簽約等情相符（並有2 份空地租約
      書影本附於偵查卷宗第32頁及33頁），而證人丁○○所證
      稱被告2 人與庚○○就本件系爭砂石職務分配情形亦與上
      開證人戊○○及己○○所述相符，並有其提出之請款單即
      挖土機堆土機日報表可證（見偵查卷宗第51至54頁），而
      日報表上亦確有被告乙○○之簽名字跡，足以說明被告乙○○確有在現場簽單。
    Ⅳ是綜上上開3 位證人於警詢時、偵查中及本院訊問時之證
      述，已可清楚知悉被告2 人與告訴人庚○○就上開系爭砂
      石確存有合夥關係，以及被告2 人與告訴人庚○○其間之
      職務分配，是告訴人庚○○稱3 人間無合夥關係，被告2
      人是其所僱用之情，顯屬不實，而不可採信。
    實則告訴人庚○○、丙○○分別於警詢、偵查中及本院訊
      問時所稱，均存有前後不一致且與事實不相符之情，茲分
      析如下：
    I庚○○於警詢時及偵查中先稱系爭砂石與被告2 人沒有合
      夥關係，乙○○是我僱用的，甲○○有欠我錢，但沒單據
      ，本件砂石是被告甲○○介紹的，5 元（1 立方米）是甲○○抽取的介紹費，乙○○每個月薪水5 萬元，做2 個月
      ，但沒領過薪水因為他有借支，被偷的砂石有200 餘萬元
      等等（分別見偵查卷宗第13、14、83及84頁）；而告訴人
      丙○○於警詢時先稱被偷了2 萬多立方米，價值270 餘萬
      元，嗣於偵查中稱被偷4,000 立方米等等（分別見偵查卷
      宗第20頁、83頁），前後所稱已不相一致，且2 人所述已
      不相符合，已有可疑，而庚○○於本院準備程序時復稱被
      偷的石頭是6,000 米大概是22萬元，前後供稱亦不相一致
      ，且2 人所述遭竊之砂石亦均與檢察官起訴被告2 人偷竊
      之砂石量均不相符合，而庚○○就乙○○之借支亦僅提出
      只有3 萬4 千元之證明（見偵查卷宗第46頁），而別無其
      他證明，亦與其所稱須支付於乙○○10萬元之薪資不符，
      其陳稱亦有可疑。
    II而證人庚○○於本院經交互詰問時所述，亦與其於警詢時
      、偵查中及本院準備程序時之供稱不相一致，且與事實不
      符，於本院先是證稱，乙○○有收（簽）單，甲○○沒有
      收（簽）單，他們的報酬就是5 元的利潤，如果這批石頭
      有賺錢時要包個紅包給甲○○，後又稱甲○○是介紹人只
      須付傭金，而且要在砂石賣出去有賺錢時介紹費才從那裏
      抽等等，前後已不相一致，縱認被告甲○○係介紹人，衡
      諸社會交易常情，傭金（介紹費）豈有在標的物賣出時始
      予支付之理？且證諸證人戊○○、己○○前開證述，被告
      甲○○就本件系爭砂石尚須負責簽單、堆置及洽談價錢分
      配事宜等情，實已超出介紹人之工作範圍，是告訴人庚○○所稱顯與事實不符，且庚○○所稱被告乙○○是其所僱
      用的，一則並無法提出證據證明，再則亦未就其薪資支付
      之情向稅務機關提出申報，亦顯與常情不符。且在與證人
      己○○對質時，始改稱被告甲○○有在場簽單，而證人己○○經對質時更明確證述5 元的利潤是由其1 人獨得，被
      告2 人並無分得之情，更可證告訴人庚○○所述顯與實情
      不符，被告2 人不僅非其所僱用，且2 人就該系爭砂石亦
      未取得任何利潤。
    III是綜上可證告訴人庚○○及丙○○所述，不僅前後所述不
      一且有矛盾，顯存有重大瑕疵，並與事實不符，實難認告
      訴人所指訴情節係屬真實。
    綜上，就本件系爭砂石部分，被告2 人與告訴人庚○○確
      存有合夥關係，即由甲○○取得本件砂石，並處理載運方
      式及運費支出之方式（由戊○○支付25元，庚○○支付30
      元予己○○），並由庚○○出資約120 萬元之資金，由乙○○向胡珠乾租地並簽約，並由甲○○及乙○○在堆置場
      簽單、收單之情，已可肯認。公訴人認被告2 人受僱於告
      訴人庚○○之情，已經被告2 人否認，再告訴人庚○○亦
      無法提出其有僱用被告2 人之證據，顯難認係真實。
    (2)至公訴人雖質疑被告2 人就該系爭砂石其等間合夥比例前
      後所述不一乙節，被告甲○○自始即陳稱該系爭砂石由其
      支付25元（只是因其無人、車隊而由己○○載運，而由戊○○支付25元予己○○），由庚○○支付30元，亦即由被
      告甲○○負擔100 萬元部分（25元剩以約4 萬立方米），
      由庚○○負擔120 萬元（然庚○○支付的120 萬元是買不
      到上開4 萬立方米的砂石），是其等比例分配即是5 比6
      ，且被告2 人與庚○○既就上開系爭砂石並未明確簽立契
      約，加以乙○○係事後始加入合夥關係，而告訴人又否認
      其間有合夥之情，復參以3 人所分配事務亦不相同，或出
      資金或找砂石來源並處理載運事宜，或於堆置場簽單、租
      地及指揮現場等等不一而足，能否確實量化不無疑問。是
      縱認被告2 人在本院訊問時所稱之合夥比例，與其等前稱
      有些許之出入，然並不影響上開系爭砂石被告2 人確有與
      告訴人庚○○合夥關係之認定，公訴人之質疑尚難否定被
      告2 人與庚○○就上開系爭砂石有合夥的關係，併予敘明
      。
  ２、再縱認被告2 人與庚○○就上開系爭砂石為合夥關係，而
      被告2 人是否有權處分上開1,500 立方米之砂石，且是否
      是係基於為自己不法所有的目的為之？本院認前開系爭砂
      石被告2 人與告訴人庚○○係合夥關係，已如前述，是該
      系爭砂石依民法規定係全體共有人公同共有之財產應可肯
      認，然告訴人庚○○將系爭砂石中的3 萬多立方米出賣予
      告訴人丙○○，係自行為之並未與被告2 人討論，且所得
      金額亦未分配予被告2 人之情，為自訴人所不否認，倘被
      告2 人再就剩餘砂石不予處理，其等2 人對本件合夥事業
      所付出的心力將付諸東流而毫無所得，是被告2 人在合夥
      人即告訴人庚○○逕自出賣3 萬多立方米之砂石予丙○○
      ，且未實現其先前之分配金錢之承諾，被告2 人據此出售
      約1, 500立方米之砂石，僅係在保全自身權益即合夥之利
      潤能取得之情形下所為，主觀上已難認有何不法所有的目
      的；再倘被告2 人有不法所有的目的，衡諸常情，其等應
      於砂石未遭告訴人庚○○出賣予丙○○時即可大量予以竊
      取盜賣，豈有僅就所佔比例極少量的1,500 立方米予以竊
      取盜賣之理？且其等盜賣衡情亦應選在深夜為之，以避人
      耳目，豈有於大白天為之，且選擇之前為其等堆置土石的
      原有證人丁○○公然駕駛龐大之挖土機以進行竊取該砂石
      ，並將該挖土機置於現場以利他人事後得知其等竊盜犯行
      之理？是難認被告2 人主觀上有不法所有的犯罪目的。
（四）依照刑事訴訟法第154 條第2 項規定犯罪事實應依證據認
      定之，無證據不得認定犯罪事實，從而，本件公訴人所提
      出之證據，均無法證明被告2 人確有竊盜他人砂石之情事
      ，尚難僅憑告訴人存有瑕疵之陳述，即遽指被告等有竊盜
      罪刑，被告2 人之上開辯解，尚可採信，且與事實相符。
      綜上所述，公訴人引為被告2 人犯罪證據之資料，均容有
      合理之懷疑性存在，致使本院無從為被告2 人有罪之確信
      。此外，復查無其他積極事證足認被告甲○○、乙○○確
      有公訴意旨所指之犯行，既不能證明被告2 人犯罪，依照
      刑事訴訟法第301 條第1 項規定不能證明被告犯罪或其行
      為不罰者，應諭知無罪之判決，是本院自應依法諭知被告
      2 人無罪之判決。
三、依刑事訴訟法第301 條第1 項，判決如主文。
本案經檢察官魏廷勳到庭執行職務。
中    華    民    國    95    年    3     月    31    日
                  刑事第四庭審判長法  官  林秋宜
                                  法  官  劉兆菊
                                  法  官  馮俊郎
以上正本證明與原本無異。
如不服本判決，應於送達後10日內向本院提出上訴狀（應附繕本
），上訴於臺灣高等法院。
中    華    民    國    94    年    4     月    3     日
                                  書記官  鄧雪怡


司法院資訊處製作；財團法人民間司法改革基金會備份。
